【裁判字號】    97,交訴,37
【裁判日期】    970729
【裁判案由】    過失致死
【裁判全文】
臺灣雲林地方法院刑事判決              97年度交訴字第37號
公  訴  人  臺灣雲林地方法院檢察署檢察官
被      告  乙○○
上列被告因過失致死案件，經檢察官提起公訴（97年度偵字第23
95號），被告在準備程序中就被訴事實為有罪之陳述，本院合議
庭裁定由法官一人進行簡式審判程序，判決如下：
    主      文
乙○○從事業務之人，因業務上過失致人於死，處有期徒刑壹年
貳月，緩刑肆年。
    事實及理由
一、犯罪事實：
    乙○○以種植、採收花生為業，以駕車載運採收機往返田地
    間為其附隨業務，係從事駕駛業務之人。其僅考領普通小客
    車駕駛執照，卻於民國96年11月9 日10時許，越級駕駛已報
    廢且未懸掛車牌大貨車載運採收機，自雲林縣元長鄉市區往
    合和村由東往西出發，欲將該採收機送往農機行維修。於同
    日10時50分許，行至雲林縣元長鄉○○村○○路90之2 號旁
    時，明知汽車行駛時，駕駛人應注意車前狀況，並隨時採取
    必要之安全措施，且汽車在同向二車道以上之道路變換車道
    時，應讓直行車先行，並注意安全距離。而依當時情形，天
    候晴、日間有自然光線、路面狀態乾燥無缺陷、道路無障礙
    物、視距良好，亦無不能注意之情事，竟疏未注意車前狀況
    ，注意禮讓直行車先行並保持安全距離，即貿然自內側車道
    變換至同向外側車道上，適有無照駕駛之陳家豪駕駛車號
    P3A-10 8號重型機車沿同上路段於大貨車前方之外側車道上
    行駛，致乙○○所駕駛之前開車輛右側車頭處撞擊該重機車
    左側車身，陳家豪因而人車倒地，受有頭部外傷併顱內出血
    等傷害，經送醫急救後，仍於同日19時許不治死亡。嗣經警
    方據報趕往肇事現場，察覺該機車車身左側存有該大貨車之
    油漆痕，直指乙○○為本件肇事者，至此乙○○才坦承肇事
    ，始知上情。
二、認定犯罪事實所憑之證據及理由：
  (一)本案被告乙○○所犯之罪係死刑、無期徒刑、最輕本刑為3
    年以上有期徒刑以外之罪，其於準備程序就前揭被訴事實為
    有罪之陳述，經受命法官告知簡式審判程序之旨，並聽取其
    與公訴人之意見後，本院合議庭裁定由受命法官獨任進行簡
    式審判程序，是本案之證據調查，依刑事訴訟法第273 條之
    2 規定，不受同法第159 條第1 項、第161 條之2 、第161
    條之3 、第163 條之1 及第164 條至第170 條規定之限制，
    合先敘明。
  (二)上開犯罪事實，業據被告於偵訊及本院審理中均坦承不諱，
    復有道路交通事故現場圖、道路交通事故調查報告表（一）
    、（二）各1 份、現場照片28張等附卷可稽。另本件車禍被
    害人陳家豪因此車禍受傷死亡，亦經檢察官督同檢驗員相驗
    屬實，製有相驗筆錄、相驗屍體證明書、檢驗報告書等各1
    份在卷可憑。按汽車行駛時，駕駛人應注意車前狀況，隨時
    採取必要之安全措施，且汽車在同向二車道以上之道路變換
    車道時，應讓直行車先行，並注意安全距離，道路交通安全
    規則第94條第3 項、第98條第1 項第6 款分別定有明文，被
    告駕車時自應注意前揭道路交通安全規定。再依附卷之交通
    事故調查報告表（一）所載，本件被告駕車肇事時、地之天
    候晴、日間有自然光線、路面狀態乾燥無缺陷、道路無障礙
    物、視距良好等情形，又非不能注意，被告竟疏未注意及此
    ，而貿然駕車變換車道，致碰撞被害人倒地受傷送醫，可證
    被告之駕車行為顯有過失。從而，被告駕車過失肇事行為，
    與被害人之死亡結果間，自具有相當因果關係，是本件事證
    明確，被告前述犯行洵堪認定，應依法論科。
三、論罪科刑之理由：
  (一)核被告所為，係犯刑法第276 條第2 項之業務過失致死罪。
  (二)按汽車駕駛執照為駕駛汽車之許可憑證，道路交通安全規則
    第50條第1 項前段定有明文；除依同規則第61條規定，汽車
    駕駛人取得高一級車類之駕駛資格者，准其駕駛較低等級車
    類之車輛外，應按其取得何等級車類之駕駛執照，駕駛該相
    當等級車類之車輛，不得持較低等級車類之駕駛執照，駕駛
    較高等級之車類；若有違反上述規定，因其不具備所駕駛車
    類；相當汽車駕駛人資格，例如考領輕型機器腳踏車駕駛執
    照，而駕駛大貨車，或考領小型車普通駕駛執照，而駕駛聯
    結車等，因資歷、能力均不相當 (可參道路交通安全規則第
    60條規定)， 於法應認與無駕駛執照者同，始符合道路交通
    安全維護之主法本旨。是道路交通管理處罰條例第86條第1
    項所稱之汽車駕駛人「無照駕車」，除同條例第21條第1 項
    第1 款之「未領有駕駛執照駕車」外，應包括持較低等級車
    類之駕駛執照，而駕駛較高等級之車類在內（最高法院82年
    度臺上字第203 號判決意旨參照）。經查，本案被告僅考領
    普通小客車駕駛執照，竟越級駕駛大貨車，業據被告供認無
    訛，復有雲林縣警察局96年11月9 日雲警交字第KAE057655
    號舉發違反道路交通管理事件通知單1 紙在卷足佐，是被告
    本案肇事應負刑事責任，依前述最高法院裁判要旨，即應依
    道路交通管理處罰條例第86條第1 項之規定加重其刑。
  (三)被告肇事後，警方據報趕往肇事現場，察覺該機車車身左側
    存有該被告所駕駛大貨車之油漆痕，直指被告為本件肇事者
    ，至此被告才坦承肇事等節，復經被告在檢察官面前供明無
    疑，是被告並未有自首犯罪之情況，無法依刑法第62條前段
    之規定，減輕其刑，特予說明。
  (四)爰審酌被告駕車疏失導致本件車禍之發生，使被害人家屬喪
    失至親，精神受有重大損害，誠屬不該，惟念其犯後坦承犯
    行，犯後態度良好，並已與被害人家屬達成民事和解，並再
    調解委員會當場給付民事賠償金交被害人家屬收訖，有雲林
    縣元長鄉調解委員會調解筆錄1 紙在卷足徵等一切情狀，量
    處如主文所示之刑。起訴書具體求刑有期徒刑2 年，未慮及
    被告已與被害人家屬達成和解之情事，尚嫌過重，附此敘明
    。
  (五)本院考量上情，並斟酌被告未曾因故意犯罪受有期徒刑以上
    刑之宣告，有臺灣高等法院被告前案紀錄表1 份附卷可憑，
    足見被告平日素行良好，犯後並已深表悔悟，堪信係因一時
    失慮致罹刑典，經此偵、審程序之教訓，當能知所警惕，信
    無再犯之虞，本院以為所宣告之刑以暫不執行為適當，併予
    宣告緩刑4 年，以啟自新。
四、應適用之法律：
    依刑事訴訟法第273 條之1 第1 項、第299 條第1 項前段，
    道路交通管理處罰條例第86條第1 項，刑法第276 條第2 項
    、第74條第1 項第1 款，刑法施行法第1 條之1 第1 項、第
    2 項前段，判決如主文。
本案經檢察官甲○○到庭執行職務。
中    華    民    國    97    年    7     月    29    日
                  刑事第五庭    法  官  王  紹  銘
以上正本證明與原本無異。
如不服本判決，應於收受本判決後10日內向本院提出上訴書狀，
並應敘述具體理由。如未敘述上訴理由者，應於上訴期間屆滿後
20日內向本院補提理由書狀（均須按他造當事人之人數附繕本）
「切勿逕送上級法院」。
                                書記官  王  秀  如
中    華    民    國    97    年    7     月    29    日
附錄本案論罪科刑法條全文：
中華民國刑法第276條（過失致死罪）：
因過失致人於死者，處2 年以下有期徒刑、拘役或2,000 元以下
罰金。
從事業務之人，因業務上之過失犯前項之罪者，處 5 年以下有期
徒刑或拘役，得併科3,000元以下罰金。


司法院資訊處製作；財團法人民間司法改革基金會備份。
